臺灣臺中地方法院刑事簡易判決　　　　　100年度簡字第828號
公　訴　人　臺灣臺中地方法院檢察署檢察官
被　　　告　鄧文倩
上列被告因詐欺案件，經檢察官提起公訴（100年度偵字第8241
號），被告於本院準備程序中自白犯罪，本院合議庭認宜以簡易
判決處刑，裁定由受命法官獨任逕以簡易判決處刑如下：
    主          文
鄧文倩幫助犯詐欺取財罪，處拘役伍拾玖日，如易科罰金，以新
臺幣壹仟元折算壹日。緩刑貳年，並應於本判決確定日起壹年內
，分別向被害人黃峰源、劉春芳、蔡其蓁、王育斌及鄭梅秀，支
付如附表二所示金額之損害賠償。
    犯罪事實及理由
一、鄧文倩依其為大學畢業學歷、成年人之知識、經驗，明知如
    將個人之金融機構帳戶交付予真實姓名、年籍不詳之人使用
    ，能預見該他人有可能以所取得金融機關帳戶遂行財產上犯
    罪之目的，竟仍基於縱若取得其金融機關帳戶之人，自行或
    轉交他人用以實施詐欺取財等財產性犯罪，供作財產犯罪被
    害人匯款帳戶之用，仍不違背其本意之幫助使用其帳戶者向
    他人為財產性犯罪之不確定故意，於民國99年12月9日中午
    ，在臺中市○○區○○路500號亞洲大學內，將其所申請設
    立之臺灣銀行健行分行帳號000000000000號、國泰世華商業
    銀行南投分行帳號000000000000號等2帳戶之存摺、金融卡
    及密碼等資料，委託鑫達貨運公司，以貨運寄送方式，寄送
    至鑫達貨運公司高雄站，提供予真實姓名、年籍不詳之成年
    男子。嗣該名成年男子取得上開帳戶之存摺、金融卡及密碼
    後，即與其他詐騙集團成年成員共同基於意圖為自己不法所
    有之犯意聯絡，分別對如附表一所示之黃峰源、劉春芳、蔡
    其蓁、王育斌及鄭梅秀為如附表一所示之詐術，使黃峰源、
    劉春芳、蔡其蓁、王育斌及鄭梅秀因而陷於錯誤，依詐騙集
    團成員指示，分別於如附表一所示之時間、地點操作自動櫃
    員機，將如附表一所示之金額各匯款至鄧文倩之上開2帳戶
    內（各次行為被害人、詐騙時間、詐騙方式、轉帳或存款時
    間、地點、受領詐得款項所用帳戶、詐得金額等項，詳如附
    表一所示）。嗣黃峰源、劉春芳、蔡其蓁、王育斌及鄭梅秀
    等人發覺受騙，分別報警處理，經警循線而查悉上情。
二、上揭犯罪事實，業據被告鄧文倩於本院準備程序中坦承不諱
    ，核與證人黃峰源、劉春芳、蔡其蓁、王育斌及鄭梅秀等人
    分別於警詢中所證述之情節相符，並有證人黃峰源所提供之
    郵政自動櫃員機交易明細表（見警卷第47頁）、劉春芳所提
    供之郵政自動櫃員機交易明細表（見警卷第46、47頁）、證
    人蔡其蓁所提供之郵政自動櫃員機交易明細表（見警卷第61
    頁）、證人王育斌所提供之中國信託商業銀行自動櫃員機交
    易明細表（見警卷第71頁）、證人鄭梅秀所提供之郵政自動
    櫃員機交易明細表（見警卷第77頁）；中國信託商業銀行中
    壢分行存款存摺（帳號000000000000、戶名鄭梅秀）節本影
    本（見警卷第78至79頁）；臺灣銀行健行分行100年1月12日
    健行營字第10050000461號函暨帳號000000000000號帳戶之
    開戶資料、存摺存款歷史明細查詢（見警卷第9至19頁）、
    國泰世華商業銀行南投分行100年1月17日（100）國世銀南
    投字第00002號函暨帳號000000000000號帳戶之開戶資料、
    對帳單、交易查詢、金融卡資料查詢（見警卷第20至26頁）
    ；臺南縣警察局新化分局拔派出所受理詐騙帳戶通報警示
    簡便格式表、內政部警政署反詐騙諮詢專線紀錄表、受理刑
    事案件報案三聯單（見警卷第37至41頁），桃園縣政府警察
    局大園分局觀音分駐所受理各類案件紀錄表、內政部警政署
    反詐騙諮詢專線紀錄表、金融機構聯防機制通報單、受理刑
    事案件報案三聯單（見警卷第44至45、49至51頁），基隆市
    警察局第二分局偵查隊陳報單、受理各類案件紀錄表、受理
    刑事案件報案三聯單、受理詐騙帳戶通報警示簡便格式表、
    內政部警政署反詐騙諮詢專線紀錄表、金融監督管理會風險
    管理處收據（見警卷第55至63頁），保安警察第二總隊第三
    大隊第一中隊受理各類案件紀錄表、內政部警政署反詐騙諮
    詢專線紀錄表、受理詐騙帳戶通報警示簡便格式表、受理刑
    事案件報案三聯單（見警卷第66至70頁），臺北縣政府警察
    局中和第二分局積穗派出所陳報單、受理各類案件紀錄表、
    內政部警政署反詐騙諮詢專線紀錄表、受理詐騙帳戶通報警
    示簡便格式表（見警卷第75至83頁）等證據附卷可稽，是被
    告所有之上開臺灣銀行健行分行帳號000000000000號帳戶、
    國泰世華商業銀行南投分行帳號000000000000號等2帳戶，
    確為詐騙集團成員作為實施詐欺被害人黃峰源、劉春芳、蔡
    其蓁、王育斌及鄭梅秀等人犯行之用一節，足堪認定。
三、按刑法上之故意，分直接故意（確定故意）與間接故意（不
    確定故意），「行為人對於構成犯罪之事實，明知並有意使
    其發生者」為直接故意，「行為人對於構成犯罪之事實，預
    見其發生而其發生並不違背其本意者」為間接故意。查有關
    存摺、印章、金融卡、密碼亦係存提款項所必要之物，屬個
    人交易理財重要之物品，且利用人頭帳戶轉帳詐欺之案件，
    近年來報章新聞多所披露，復經政府多方宣導，一般民眾對
    此種利用人頭帳戶之犯案手法，自應知悉而有所預見。查被
    告為大學畢業學歷，行為時為滿32歲之成年人，此有被告個
    人戶籍資料查詢結果在卷可按（見警卷第84頁），可認被告
    有相當之社會生活經驗，其對於該真實姓名、年籍不詳之成
    年男子取得上開2帳戶之存摺、金融卡及密碼等資料後，可
    能利用該等帳戶實施詐欺取財犯行應可預見，卻仍提供而容
    認他人使用其上開2帳戶，則被告提供交付上開2帳戶資料時
    ，有幫助他人犯詐欺取財罪之不確定故意，亦堪認定。據此
    ，足見被告之自白確與事實相符，自可採為論罪科刑之依據
    。從而，本件事證已臻明確，被告犯行洵堪認定，應予依法
    論科。
四、再按刑法上之幫助犯，係對於犯罪與正犯有共同之認識，而
    以幫助之意思，對於正犯資以助力，而未參與實施犯罪之行
    為者而言（最高法院75年度臺上字第1509號、88年度臺上字
    第1270號判決意旨可資參照）。是以，如未參與實施犯罪構
    成要件之行為，且係出於幫助之意思提供助力，即屬幫助犯
    ，而非共同正犯。查本件被告依卷內積極證據資料顯示，僅
    交付其所有上開臺灣銀行健行分行帳號000000000000號帳戶
    、國泰世華商業銀行南投分行帳號000000000000號等2帳戶
    之存摺、金融卡及密碼予該名真實姓名、年籍不詳之成年男
    子，嗣應係另由不明詐騙集團成年成員對被害人黃峰源、劉
    春芳、蔡其蓁、王育斌及鄭梅秀等人實行詐騙行為，致使其
    等陷於錯誤，因而匯款至被告上開2帳戶內。被告既以幫助
    他人犯罪之意思而參與犯罪構成要件以外之行為，是核被告
    所為，係犯刑法第30條第1項前段、第339條第1項之幫助詐
    欺取財罪。被告以一行為提供上開帳戶資料予該名真實姓名
    、年籍不詳之成年男子，幫助該成年男子所屬詐騙集團成員
    分別侵害被害人黃峰源、劉春芳、蔡其蓁、王育斌及鄭梅秀
    之財產法益，為同種想像競合犯，依刑法第55條之規定論以
    一罪。又被告幫助他人遂行詐欺取財犯行，為幫助犯，爰依
    刑法第30條第2項之規定，按正犯之刑減輕其刑。爰審酌被
    告雖未實際參與詐欺取財犯行，但其提供上開2帳戶之存摺
    、金融卡及密碼供不法犯罪集團使用，造成執法機關不易查
    緝犯罪行為人，嚴重危害社會治安，助長社會犯罪風氣，更
    造成被害人求償上之困難；惟念被告犯後坦認犯行，態度尚
    稱良好，兼衡其素行、犯罪動機、目的、手段及其大學畢業
    之教育程度、勉持之家庭經濟狀況（參見被告警詢調查筆錄
    受詢問人欄內之記載）等一切情狀，量處如主文所示之刑，
    並諭知易科罰金之折算標準。
五、末查被告未曾受有期徒刑以上刑之宣告，此有臺灣高等法院
    被告前案紀錄表在卷可按，核被告因一時失慮，致罹本罪，
    惟其業已坦承犯行，深具悔意；又被告於本院準備程序時已
    當庭承諾願分別賠償被害人黃峰源、劉春芳、蔡其蓁、王育
    斌及鄭梅秀等人於本案所受之損害等語在卷（參見本院100
    年度易字第2666號卷100年11月10日準備程序筆錄第4頁），
    已顯現其真誠悔悟之犯後態度；基上，信被告經此論罪科刑
    之教訓，當知警惕，應無再犯之虞，爰認被告所受宣告之刑
    ，以暫不執行為適當，併依刑法第74條第1項第1款規定，宣
    告緩刑2年，以啟自新。另為促使被告確實履行其賠償被害
    人黃峰源、劉春芳、蔡其蓁、王育斌及鄭梅秀等人之承諾，
    不致因受緩刑宣告而心存僥倖，爰將被告應允之賠償內容，
    引為其依刑法第74條第2項第3款規定應支付之損害賠償，命
    被告應於本判決確定日起1年內，分別向被害人黃峰源、劉
    春芳、蔡其蓁、王育斌及鄭梅秀等人，支付如附表二所示金
    額之賠償，資以兼顧被害人黃峰源、劉春芳、蔡其蓁、王育
    斌及鄭梅秀等人之權益。
六、依刑法第74條第4項規定，上開本院命被告支付予被害人黃
    峰源、劉春芳、蔡其蓁、王育斌及鄭梅秀等人之損害賠償，
    得為民事強制執行名義。又依刑法第75條之1第1項第4款規
    定，被告違反本院所定上開命其履行之事項情節重大，足認
    原宣告之緩刑難收其預期效果，而有執行刑罰之必要者，得
    撤銷其緩刑宣告，附此敘明。
七、本件被告係檢察官依通常程序起訴之案件，而被告於本院準
    備程序中自白犯罪，本院合議庭認宜以簡易判決處刑，裁定
    由受命法官獨任逕以簡易判決處刑。
八、依刑事訴訟法第449條第2項，刑法第30條第1項前段、第2項
    、第339條第1項、第55條、第41條第1項前段、第74條第1項
    第1款、第2項第3款，刑法施行法第1條之1第1項、第2項前
    段，逕以簡易判決處刑如主文。
中    華    民    國    100    年    12    月    15  日
                  刑事第十三庭    法  官  黃麗玲
以上正本證明與原本無異。
如不服本判決應於收受判決後10日內向本院提出上訴書狀，並應
敘述具體理由；其未敘述上訴理由者，應於上訴期間屆滿後20日
內向本院補提理由書（均須按他造當事人之人數附繕本）「切勿
逕送上級法院」。
中    華    民    國    100    年    12    月    15  日
                                  書記官  黃毅皓
附表一：
┌─┬─┬────┬─────────────┬────┬────┬────┬────┐
│編│被│詐騙時間│詐騙方式                  │轉帳或存│轉帳或存│受領詐得│詐得金額│
│號│害│        │                          │款時間  │款地點  │款項所用│（新臺幣│
│  │人│        │                          │        │        │帳戶    │）      │
├─┼─┼────┼─────────────┼────┼────┼────┼────┤
│1 │黃│99年12月│由該詐騙集團成年成員，佯裝│同日下午│臺南縣新│臺灣銀行│2萬9,980│
│  │峰│9日晚間8│為PCHOME商店街服務人員，致│晚間9時 │化鎮（現│健行分行│元      │
│  │源│時40分許│電黃峰源誆稱：其先前網路購│5分許   │已改制為│帳號0650│        │
│  │  │        │物時，因作業人員疏失，造成│        │臺南市新│00000000│        │
│  │  │        │轉帳時誤設約定帳戶云云，旋│        │化區）那│號帳戶  │        │
│  │  │        │又由另名詐騙集團成年成員，│        │拔里那拔│        │        │
│  │  │        │假冒銀行客服人員致電黃峰源│        │林337號 │        │        │
│  │  │        │佯稱：欲幫其取消約定帳戶之│        │住處之郵│        │        │
│  │  │        │設定，惟需依指示操作網路銀│        │局網路銀│        │        │
│  │  │        │行，始能解除其約定帳戶之設│        │行      │        │        │
│  │  │        │定云云，以此方式使黃峰源因│        │        │        │        │
│  │  │        │而陷於錯誤，依詐騙集團成員│        │        │        │        │
│  │  │        │之指示，於右揭時、地，以網│        │        │        │        │
│  │  │        │路銀行轉帳之方式，將右揭金│        │        │        │        │
│  │  │        │額匯入鄧文倩所有之右揭帳戶│        │        │        │        │
│  │  │        │內。                      │        │        │        │        │
├─┼─┼────┼─────────────┼────┼────┼────┼────┤
│2 │劉│99年12月│由該詐騙集團成年成員，佯裝│99年12月│桃園縣觀│臺灣銀行│2萬2,066│
│  │春│9日晚間 │為PCHOME善紀良品賣家，致電│9日晚間9│音鄉中山│健行分行│元      │
│  │芳│7時37分 │劉春芳誆稱：其先前網路購物│時9分許 │路40號郵│帳號0650│        │
│  │  │許      │時，因作業人員疏失，致其付│        │局自動櫃│00000000│        │
│  │  │        │款方式誤設為分期付款，需親│        │員機    │號帳戶  │        │
│  │  │        │自到自動櫃員機依指示操作，├────┤        ├────┼────┤
│  │  │        │始能解除分期付款之設定云云│99年12月│        │國泰世華│2萬3,120│
│  │  │        │，旋又由另名詐騙集團成年成│10日凌晨│        │商業銀行│元許（起│
│  │  │        │員，假冒銀行行員致電劉春芳│0時28分 │        │南投分行│訴書漏載│
│  │  │        │佯稱：需親自到自動櫃員機依│許（起訴│        │帳號1085│此部分，│
│  │  │        │指示操作，始能解除分期付款│書漏載此│        │00000000│業經公訴│
│  │  │        │之設定云云，以此方式使劉春│部分，業│        │號帳戶  │人當庭補│
│  │  │        │芳因而陷於錯誤，依詐騙集團│經公訴人│        │許（起訴│充更正之│
│  │  │        │成員之指示，於右揭時、地，│當庭補充│        │書漏載此│）      │
│  │  │        │操作自動櫃員機，將右揭金額│更正之）│        │部分，業│        │
│  │  │        │以ATM匯入鄧文倩所有之右揭 │        │        │經公訴人│        │
│  │  │        │帳戶內。                  │        │        │當庭補充│        │
│  │  │        │                          │        │        │更正）  │        │
│  │  │        │                          │        │        │        │        │
├─┼─┼────┼─────────────┼────┼────┼────┼────┤
│3 │蔡│99年12月│由該詐騙集團成年成員，佯裝│同日晚間│基隆市東│臺灣銀行│8,020元 │
│  │其│9日下午4│為彰化銀行行員，並自稱「洪│9時44分 │明路21號│健行分行│        │
│  │蓁│時許    │小姐」，致電蔡其蓁誆稱：其│許      │東信郵局│帳號0650│        │
│  │  │        │先前網路購物辦理轉帳手續時│        │自動櫃員│00000000│        │
│  │  │        │，因作業人員疏失，致其轉帳│        │機      │號帳戶  │        │
│  │  │        │方式誤設為非約定轉帳，需親│        │        │        │        │
│  │  │        │自到自動櫃員機依指示操作，│        │        │        │        │
│  │  │        │始能解除非約定轉帳之設定云│        │        │        │        │
│  │  │        │云，以此方式使蔡其蓁因而陷│        │        │        │        │
│  │  │        │於錯誤，依詐騙集團成員之指│        │        │        │        │
│  │  │        │示，於右揭時、地，操作自動│        │        │        │        │
│  │  │        │櫃員機，將右揭金額以ATM匯 │        │        │        │        │
│  │  │        │入鄧文倩所有之右揭帳戶內。│        │        │        │        │
├─┼─┼────┼─────────────┼────┼────┼────┼────┤
│4 │王│99年12月│由該詐騙集團成年成員，佯裝│同日晚間│新竹市東│臺灣銀行│2萬5,990│
│  │育│9日下午9│為PCHOME線上客服人員，致電│10時12分│區科技五│健行分行│元      │
│  │斌│時45分許│王育斌稱：其先前網路購物，│許      │路8號中 │帳號0650│        │
│  │  │        │使用ATM匯款時因操作不當， │        │國信託商│00000000│        │
│  │  │        │致其付款方式誤設為分期付款│        │業銀行自│號帳戶  │        │
│  │  │        │，需親自到自動櫃員機依指示│        │動櫃員機│        │        │
│  │  │        │操作，始能解除分期付款之設│        │        │        │        │
│  │  │        │定云云，旋又由另名詐騙集團│        │        │        │        │
│  │  │        │成年成員，假冒銀行行員致電│        │        │        │        │
│  │  │        │王育斌佯稱：需親自到自動櫃│        │        │        │        │
│  │  │        │員機依指示操作，始能解除分│        │        │        │        │
│  │  │        │期付款之設定云云，以此方式│        │        │        │        │
│  │  │        │使王育斌因而陷於錯誤，依詐│        │        │        │        │
│  │  │        │騙集團成員之指示，於右揭時│        │        │        │        │
│  │  │        │、地，操作自動櫃員機，將右│        │        │        │        │
│  │  │        │揭金額以ATM匯入鄧文倩所有 │        │        │        │        │
│  │  │        │之右揭帳戶內。            │        │        │        │        │
├─┼─┼────┼─────────────┼────┼────┼────┼────┤
│5 │鄭│99年12月│由該詐騙集團成年成員，佯裝│同日晚間│臺北縣中│臺灣銀行│8,998元 │
│  │梅│9日下午5│為PCHOME來福沖洗賣家，致電│10時16分│和市（現│健行分行│        │
│  │秀│時58分許│鄭梅秀稱：其先前網路購物，│許      │已改制為│帳號0650│        │
│  │  │        │因作業疏失，致其付款方式誤│        │新北市中│00000000│        │
│  │  │        │設為分期付款，需親自到自動│        │和區）民│號帳戶  │        │
│  │  │        │櫃員機依指示操作，始能解除│        │富街110-│        │        │
│  │  │        │分期付款之設定云云，旋又由│        │1號民富 │        │        │
│  │  │        │另名詐騙集團成年成員，假冒│        │郵局自動│        │        │
│  │  │        │金融機構行員致電鄭梅秀佯稱│        │櫃員機  │        │        │
│  │  │        │：需親自到自動櫃員機依指示├────┤        ├────┼────┤
│  │  │        │操作，始能解除分期付款之設│同日某時│        │國泰世華│2,030元 │
│  │  │        │定云云，以此方式使鄭梅秀因│許      │        │商業銀行│        │
│  │  │        │而陷於錯誤，依詐騙集團成員│        │        │南投分行│        │
│  │  │        │之指示，於右揭時、地，操作│        │        │帳號1085│        │
│  │  │        │自動櫃員機，將右揭金額以  │        │        │00000000│        │
│  │  │        │ATM 匯入鄧文倩所有之右揭帳│        │        │號帳戶  │        │
│  │  │        │戶內。                    │        │        │        │        │
└─┴─┴────┴─────────────┴────┴────┴────┴────┘
附表二
┌───┬───────┬──────────────────────────────┐
│編號  │被害人        │應支付之金額（新臺幣）                                      │
├───┼───────┼──────────────────────────────┤
│  1   │黃峰源        │2萬9,980元                                                  │
├───┼───────┼──────────────────────────────┤
│  2   │劉春芳        │4萬5,186元                                                  │
│      │              │                                                            │
├───┼───────┼──────────────────────────────┤
│  3   │蔡其蓁        │8,020元                                                     │
├───┼───────┼──────────────────────────────┤
│  4   │王育斌        │2萬5,990元                                                  │
├───┼───────┼──────────────────────────────┤
│  5   │鄭梅秀        │1萬1,028元                                                  │
└───┴───────┴──────────────────────────────┘
附錄論罪科刑法條：
中華民國刑法第339條
（普通詐欺罪）
意圖為自己或第三人不法之所有，以詐術使人將本人或第三人之
物交付者，處 5 年以下有期徒刑、拘役或科或併科 1 千元以下
罰金。
以前項方法得財產上不法之利益或使第三人得之者，亦同。
前二項之未遂犯罰之。